臺灣板橋地方法院刑事判決　　　　　　 99年度交易字第800號
公　訴　人　臺灣板橋地方法院檢察署檢察官
被　　　告　李芬萍
上列被告因過失傷害案件，經檢察官提起公訴（99年度偵字第10
719 號），本院判決如下：
    主  文
李芬萍犯過失傷害罪，處拘役伍拾日，如易科罰金，以新臺幣壹
仟元折算壹日。
    事  實
一、李芬萍於民國98年7 月15日15時40分許，騎乘車號773-CGY
    號重型機車，沿臺北縣永和市（現改制為新北市永和區，以
    下同）永和路1 段72巷往安樂路469 巷方向行駛，行經臺北
    縣永和市○○路○ 段72巷與自由街之交岔路口時，本應注意
    車輛行駛時，駕駛人應注意車前狀況，並隨時採取必要之安
    全措施，而依當時天候晴、有日間自然光線、柏油路面乾燥
    、無缺陷或其他障礙物、視距良好及其智識能力正常等情形
    ，並無不能注意之情事，竟疏未注意車前狀況，即貿然駛入
    上開交岔路口往前直行，適有王碧昭騎乘車號LE2-405 號重
    型機車，沿臺北縣永和市○○街往永和路方向行駛至該處，
    李芬萍所騎機車前車頭遂撞擊王碧昭所騎機車之右側車身，
    王碧昭因而人車倒地，受有右側頭皮開放性傷口約2 公分、
    右側踝部挫擦傷、右側髖挫瘀傷、右側膝部擦傷、右側大腿
    挫瘀傷、右側胸壁挫傷、腦震盪後徵候群等傷害。李芬萍肇
    事後留在現場，於有偵查犯罪職權之機關或公務員僅知悉犯
    罪事實，尚不知犯罪人為何人前，即向前來現場處理之警員
    坦承肇事而接受裁判。
二、案經王碧昭訴請臺灣板橋地方法院檢察署（下稱板橋地檢署
    ）檢察官偵查起訴。
    理  由
一、按被告李芬萍所犯係最重本刑為3 年以下有期徒刑、拘役或
    專科罰金之罪，屬刑事訴訟法第376 條第1 款所列之罪之案
    件，依同法第284 條之1 規定，第一審得由法官獨任進行審
    判程序，合先敘明。
二、訊據被告固坦承曾於上開時、地騎乘重型機車與告訴人發生
    車禍，告訴人因而受傷之事實，惟矢口否認有何過失傷害犯
    行，辯稱：伊當時本來在停等紅燈，看到綠燈以後才起步，
    通過路口時沒有看到告訴人，伊看到告訴人時，已經發生車
    禍倒地，伊沒有過失云云。經查：
  (一)程序方面：
  1.證人王碧昭曾於檢察官偵查中到庭具結作證，其向檢察官所
    為之言詞陳述，並無證據證明有何顯不可信之情況，且與本
    案待證事實相關，依刑事訴訟法第159 條之1 第2 項規定，
    得為證據。
  2.證人王碧昭於警詢時所述，及卷附道路交通事故現場圖、道
    路交通事故調查報告表（一）、（二）、天主教耕莘醫院永
    和分院（下稱耕莘醫院）診斷證明書各1 份，均屬被告以外
    之人於審判外之言詞或書面陳述，而公訴人及被告就上開言
    詞或書面陳述，均於審判程序同意作為證據（見本院100 年
    2 月24日審判筆錄），本院審酌該等言詞或書面陳述作成之
    情形均屬正常，並無違反法定程序或不當之情形，且與待證
    事實相關，認適當作為證據，故上開言詞或書面陳述依刑事
    訴訟法第159 條之5 第1 項規定，均具有證據能力。
  (二)實體方面：
  1.被告於98年7 月15日15時40分許，騎乘車號773-CGY 號重型
    機車，沿臺北縣永和市○○路○ 段72巷往安樂路469 巷方向
    行駛，行經臺北縣永和市○○路○ 段72巷與自由街之交岔路
    口時，其前車頭與由告訴人王碧昭所騎乘，自左前方而來（
    正沿臺北縣永和市○○街往永和路方向行駛至該處）之車號
    LE2-405 號重型機車右側車身發生撞擊，告訴人因而人車倒
    地，受有右側頭皮開放性傷口約2 公分、右側踝部挫擦傷、
    右側髖挫瘀傷、右側膝部擦傷、右側大腿挫瘀傷、右側胸壁
    挫傷、腦震盪後徵候群等傷害之事實，業據被告坦承不諱，
    核與證人即告訴人王碧昭於警、偵訊時所證述遭被告騎車撞
    上而受傷之情節（見板橋地檢署99年度他字第725 號偵查卷
    〈下稱偵一卷〉第3 、8-9 、20-22 頁、板橋地檢署99年度
    發查字第33號偵查卷〈下稱偵二卷〉第9-10頁）大致相符，
    復有道路交通事故現場圖、道路交通事故調查報告表（一）
    、（二）、耕莘醫院診斷證明書各1 份、交通事故照片11張
    、告訴人提出之受傷照片及車號LE2-405 號重型機車照片各
    1 張（見偵二卷第15-23 頁、偵一卷第5 頁、板橋地檢署99
    年度偵字第10719 號偵查卷〈下稱偵三卷〉第18-19 頁）附
    卷可稽，堪認屬實。至被告雖否認就本件車禍之發生有過失
    ，惟被告已於本院審理時自承：車禍前伊沒有煞車，是直接
    撞上去，因為伊沒有看到告訴人，伊沒看到告訴人的車騎過
    來等語（見本院100 年2 月24日審判筆錄），顯見被告騎車
    進入上開路口時，並未注意車前狀況及隨時採取必要之安全
    措施，始會在車禍發生前完全未注意到告訴人所騎機車已自
    左前方駛來，即逕自往前直行，致前車頭撞上告訴人所騎機
    車之右側車身。按汽車（依道路交通管理處罰條例第3 條第
    8 款及道路交通安全規則第2 條第1 項第1 款規定，包括機
    器腳踏車）行駛時，駕駛人應注意車前狀況，並隨時採取必
    要之安全措施，道路交通安全規則第94條第3 項定有明文。
    又依卷附道路交通事故調查表（一）所示，當時外在狀況為
    天候晴、有日間自然光線、柏油路面乾燥、無缺陷或其他障
    礙物、視距良好，且依其智識、能力，被告並無不能注意之
    情形，竟疏未注意於此，貿然駛入上開交岔路口直行，致與
    告訴人所騎機車發生撞擊，被告就上開車禍之發生顯有過失
    。被告辯稱其就本件車禍之發生並無過失云云，自不足採。
    再查，告訴人因本件車禍摔倒在地，受有如事實欄所示之傷
    害，已如前述，則被告之過失行為與告訴人之受傷結果間，
    自有相當因果關係。綜上所述，本件事證明確，被告犯行堪
    予認定。
  2.又公訴意旨固主張被告就本件車禍之發生，除有未注意車前
    狀況，隨時採取必要安全措施之過失外，復有闖紅燈之過失
    ，並以證人即告訴人王碧昭於警、偵訊時之證述、證人即到
    場處理員警趙聖德於偵訊時之證述及99年9 月6 日偵查中勘
    驗案發現場監視器錄影光碟所製作之勘驗筆錄為證。然查：
  (1)證人趙聖德雖曾於99年9 月6 日偵訊時具結證稱：伊去現場
    處理時，有1 名男子告訴伊，當時他人就站在計程車前方，
    也就是路口轉角處，他在看到發生碰撞時，有看永和路1 段
    72巷的路口往安樂路方向是紅燈，但是當時他不留資料就離
    開了等語（見偵三卷第13頁），惟證人趙聖德既未親眼目睹
    本件車禍發生時（或剛剛發生後）上開路口之號誌為何，其
    所陳述：聽某路人說看到發生碰撞時，有看永和路1 段72巷
    的路口往安樂路方向是紅燈等語，係傳聞自某真實姓名年籍
    不詳之人，即屬傳聞證據，無證據能力，不得作為證據。況
    證人趙聖德不僅曾於99年3 月26日偵訊時具結證稱：伊到場
    後，有1 位路人說有人闖紅燈，但是他沒有說是哪一位等語
    （見偵一卷第9 頁），復於本院審理時進一步具結證稱：伊
    到現場後，在畫現場圖及拍照時，有1 位站在路邊的男士告
    訴伊有人闖紅燈，但他沒有說是哪一輛車闖紅燈，只是說發
    生碰撞後他看到永和路1 段72巷路口往安樂路方向是紅燈，
    沒說發生碰撞前當事人進入路口時的號誌為何，該男子看到
    的只是車禍發生後的號誌燈，伊要請他製作訪談筆錄，但他
    不要做就匆匆離去，除此之外，沒有其他人向伊提及何人闖
    紅燈等語（見本院100 年2 月24日審判筆錄），足認上開不
    詳路人並未告知證人趙聖德本件車禍發生「前」或發生「時
    」之路口號誌為何，僅告知車禍發生「後」之路口號誌為何
    ，因該路人之身分年籍不詳，本院無從傳訊到庭以確認其係
    在車禍發生後多久看到號誌，亦無法透過交互詰問程序以釐
    清其所言之可信度如何，自難依據證人趙聖德於99年9 月6
    日偵訊時所為證言，即認被告於本件車禍發生前確有闖紅燈
    之行為。
  (2)另檢察官曾於99年9 月6 日偵查中當庭勘驗（播放）本件案
    發現場之監視器錄影光碟，其勘驗結果為：攝影機的方向是
    從永和路1 段72巷往安樂路的地點拍攝，看到被告李芬萍停
    在鏡頭右邊計程車前方，之後有1 男子騎機車從李芬萍左邊
    欲左轉往秀朗路的方向行駛，該名男子向前滑行至自由路往
    永和路的車道上，同時李芬萍有轉頭的動作，並同時向前移
    動，但該男子滑行至較靠近路中時，有暫停之動作，接著王
    碧昭的機車從鏡頭左邊往右邊行駛，當時行駛在該名男子機
    車的後方（從鏡頭方向看），也就是較靠近路中線的位置，
    當王碧昭的機車和該男子的機車交會後，該男子就左轉入自
    由街往秀朗路的車道，而王碧昭以相同的速度繼續往前行，
    當時李芬萍已移動至自由街靠近中線附近的位置上，接著王
    碧昭就在該處與李芬萍發生撞擊，王碧昭並往左側移動，並
    向前之後在人行穿越道摔倒（見偵三卷第13頁）。由檢察官
    上開勘驗結果可知，該監視器錄影畫面並未拍攝到本件案發
    路口之號誌燈，案發時該路口亦僅有告訴人、被告及1 名與
    被告同向之男子共3 人騎乘機車駛入，並無其他明顯車流可
    供判斷號誌為何，實難憑以認定本件車禍發生時上開路口號
    誌為何。至檢察官雖曾質疑若被告行進方向為綠燈，為何被
    告要慢慢移動，且上開監視器畫面中與被告同向駛出左轉之
    男子為何要暫停禮讓告訴人先通過等節（見偵三卷第14頁）
    ，惟依上開勘驗結果觀之，被告係在停等紅燈後，從停止狀
    態重新起步而駛入案發路口，旋即發生本件車禍，則被告在
    重新起步時因未猛力加速，導致車速不快，並無違反常情之
    處；又上開監視器畫面中該名與被告同向駛出左轉之男子，
    行駛至靠近路中時固有暫停禮讓告訴人先行通過之舉動，然
    駕駛人縱使係依照路口交通號誌指示綠燈通行，亦不能免除
    應注意車前狀況並隨時採取必要安全措施之注意義務，是上
    開男子發現告訴人自左前方駛來時，隨即採取「暫停」之必
    要安全措施，待告訴人通過前方後始繼續左轉，其行為合於
    常理，要難因被告重新起步駛入路口時車速不快，或上開男
    子有暫停禮讓之舉動，遽認被告與該男子均有闖紅燈之行為
    。綜上，上開監視器錄影光碟及檢察官所製作之勘驗筆錄，
    尚不足以證明被告於本件車禍發生前確有闖紅燈之行為，至
    為灼然。
  (3)證人即告訴人王碧昭雖曾於警、偵訊時一再證稱其係綠燈通
    行，被告有闖紅燈之情形云云（見偵一卷第3 、8-9 、21頁
    、偵二卷第10、26頁），惟為被告於警、偵訊及本院審理時
    一再否認，辯稱並無闖紅燈之行為等語（見偵二卷第6 、27
    頁、偵一卷第20頁、偵三卷第14頁、本院100 年1 月13日、
    同年2 月24日審判筆錄）；按告訴人之告訴，係以使被告受
    刑事訴追為目的，是其陳述是否與事實相符，仍應調查其他
    證據以資審認，最高法院52年度台上字第1300號判例意旨參
    照。查本件除告訴人之指訴外，檢察官並未提出其他足以佐
    證之積極證據證明被告確有闖紅燈之行為（前開證人趙聖德
    之證詞及監視器錄影畫面，均無從佐證被告有闖紅燈之行為
    ，已如前述），揆諸前揭判例意旨，實難僅憑告訴人單方面
    之指訴，即認被告於本案發生前有闖紅燈之行為。是依罪疑
    惟輕原則，尚難認定被告就本件車禍之發生，除有未注意車
    前狀況，隨時採取必要安全措施之過失外，復有闖紅燈之過
    失，公訴意旨主張被告亦有闖紅燈之過失，並不足採。
三、核被告所為，係犯刑法第284 條第1 項前段之過失傷害罪。
    被告肇事後留在現場，於有偵查犯罪職權之機關或公務員僅
    知悉犯罪事實，尚不知犯罪人為何人前，即向前來現場處理
    之警員坦承肇事，此據被告供述在卷（見本院100 年2 月24
    日審判筆錄），並有臺北縣（現改制為新北市）政府警察局
    永和分局道路交通事故肇事人自首情形記錄表1 份（見偵二
    卷第25頁）在卷可考，嗣並接受裁判，合乎自首之要件，爰
    依刑法第62條前段規定，減輕其刑。爰審酌被告騎乘機車上
    路，本應謹慎注意遵守交通規則，以維其他參與道路交通者
    之安全，竟疏未注意車前狀況並隨時採取必要之安全措施，
    即貿然駛入上開交岔路口直行，致發生本件車禍，告訴人因
    而受有如前所述之傷害，且被告迄未與告訴人達成和解，賠
    償告訴人所受之損害，及被告過失程度、犯後態度、告訴人
    所受傷勢等一切情狀，量處如主文所示之刑，並諭知易科罰
    金之折算標準，以資懲儆。
據上論斷，應依刑事訴訟法第284 條之1 、第299 條第1 項前段
，刑法第284 條第1 項前段、第62條前段、第41條第1 項前段，
刑法施行法第1 條之1 ，判決如主文。
本案經檢察官陳怡親到庭執行職務。
中    華    民    國   100    年    3     月    11    日
                      刑事第十八庭  法  官  楊筑婷
以上正本證明與原本無異。
如不服本判決應於收受本判決後10日內向本院提出上訴書狀，並
應敘述具體理由，如未敘述上訴理由者，應於上訴期間屆滿後20
日內補提理由書狀於本院（均須按他造當事人之人數附繕本）「
切勿逕送上級法院」。
                                    書記官  傅淑芳
中    華    民    國   100    年    3     月    11    日
附錄本案判決論罪科刑法條：
中華民國刑法第284條第1項
因過失傷害人者，處6 月以下有期徒刑、拘役或5 百元以下罰金
。致重傷者，處1 年以下有期徒刑、拘役或5 百元以下罰金。